【裁判字號】    99,上訴,1503
【裁判日期】    990819
【裁判案由】    違反毒品危害防制條例
【裁判全文】
臺灣高等法院臺中分院刑事判決        99年度上訴字第1503號
上  訴  人
即  被  告  甲○○
上列上訴人因違反毒品危害防制條例案件，不服臺灣南投地方法
院99年度訴字第320號中華民國99年6月30日第一審判決（起訴案
號：臺灣南投地方法院檢察署99年度毒偵字第264號），提起上
訴，本院判決如下：
    主  文
上訴駁回。
    理  由
一、按不服地方法院之第一審判決而上訴者，須提出上訴書狀，
    並應敘述具體理由，刑事訴訟法第三百六十一條第一項定有
    明文，此為上訴必備之程式；而所謂「具體理由」，必係依
    據卷內既有訴訟資料或提出新事證，指摘或表明第一審判決
    有何採證認事、用法或量刑等足以影響判決本旨之不當或違
    法，而構成應予撤銷之具體事由，始克當之（例如：依憑證
    據法則具體指出所採證據何以不具證據能力，或依憑卷證資
    料，明確指出所為證據證明力之判斷如何違背經驗、論理法
    則）；倘僅泛言原判決認定事實錯誤、違背法令、量刑失之
    過重或輕縱，而未依上揭意旨指出具體事由，或形式上雖已
    指出具體事由，然該事由縱使屬實，亦不足以認為原判決有
    何不當或違法者（例如：對不具有調查必要性之證據，法院
    未依聲請調查亦未說明理由，或援用證據不當，但除去該證
    據仍應為同一事實之認定），皆難謂係具體理由，俾與第二
    審上訴制度旨在請求第二審法院撤銷、變更第一審不當或違
    法之判決，以實現個案救濟之立法目的相契合，並節制濫行
    上訴（最高法院97年度臺上字第892號刑事判決參照）。次
    原審法院認為上訴不合法律上之程式者，應以裁定駁回之。
    第二審法院認為上訴書狀未敘述理由或上訴有第三百六十二
    條前段之情形者，應以判決駁回之。又分別為刑事訴訟法第
    三百六十二條、第三百六十七條所明定。再第三百六十七條
    之判決，得不經言詞辯論為之。同法第三百七十二條亦定有
    明文。
二、本件原判決以被告甲○○曾於民國93年間因施用毒品案件，
    經臺灣南投地方法院分別以93年度毒聲字第249號、93年度
    毒聲字第306號裁定施以觀察勒戒、送強制戒治，而於94年5
    月25日釋放，並經臺灣南投地方法院檢察署檢察官以94年度
    戒毒偵字第47、48、49號為不起訴處分確定。又被告於前開
    強制戒治處分執行完畢釋放後5年內，因施用毒品案件，經
    臺灣南投地方法院以95年度訴字第814號判決判處有期徒刑6
    月確定，並經以96年度聲減字第23號裁定減為有期徒刑3月
    確定。被告再於96年間因施用毒品案件，經臺灣南投地方法
    院以96年度訴字第576號判決判處有期徒刑8月，並於被告提
    起上訴後，因撤回上訴而告確定，於98年5月31日縮刑期滿
    執行完畢。詎甲○○於上開強制戒治執行完畢釋放後五年內
    ，復基於施用第一級毒品海洛因之犯意，於99年3月28日上
    午某時許，在南投縣南投市○○路84巷70號住處，以將海洛
    因摻入香菸內，再點火吸所產生之煙霧方式，施用第一級毒
    品海洛因一次之犯罪事實，業據被告甲○○於原審準備程序
    及審理中坦承不諱，且被告為警查獲時所採之尿液經送檢驗
    ，結果呈嗎啡之陽性反應，有南投縣政府警察局南投分局委
    託鑑驗尿液代號與真實姓名對照表、中山醫學大學附設醫院
    檢驗科藥物檢測中心99年4月1日實驗編號0000000號濫用藥
    物尿液檢驗報告一紙附卷可稽，且經扣案之疑似第一級毒品
    海洛因一小包，經送驗結果確實含有第一級毒品海洛因成分
    ，並有行政院衛生署草屯療養院99年4月7日草療鑑字第0990
    400003號鑑定書一份在卷可憑。足見被告自白與事實相符，
    其所犯施用第一級毒品之犯行，堪以認定。被告於受有期徒
    刑執行完畢後之5年內，故意再犯本案有期徒刑以上之罪，
    為累犯，應依刑法第47條第1項之規定，加重其刑。爰審酌
    被告前因施用毒品犯行，經觀察、勒戒及強制戒治執行完畢
    後，竟仍故態復萌，再度施用毒品，無視於國家對於杜絕毒
    品犯罪之禁令，及犯後坦承犯行，暨蒞庭檢察官具體求處有
    期徒刑玖月，核屬妥適等一切情狀，就被告施用第一級毒品
    罪（累犯），量處有期徒刑玖月。已詳述所憑之證據及其認
    定之理由。經形式上觀察，核無不合。
三、上訴人即被告甲○○（下稱被告）上訴意旨略以：請鈞院審
    酌施用毒品係屬自戕行為，被告已有懺悔之心，且前往南投
    省立醫院治療服用美沙冬，亦見被告有心戒除毒害，及被告
    已改過自新、正常工作，家中有幼兒需被告照顧等情，再次
    給予被告機會，爰提起上訴請求撤銷原判決云云，並提出衛
    生署南投醫院診斷證明書一紙為證。經查：
(一)、細繹被告前揭上訴理由，其本意應係以原審量刑過重為理由
    ，而提起本件上訴，先予敘明。按量刑之輕重，係屬事實審
    法院得依職權自由裁量之事項，苟已斟酌刑法第57條各款所
    列情狀，而未逾越法定刑度，不得遽指為違法（最高法院85
    年度臺上字第2699號裁判要旨參照）。本件被告所為係犯毒
    品危害防制條例第10條第1項之施用第一級毒品罪，其法定
    刑為處6月以上5年以下有期徒刑，且被告於受有期徒刑執行
    完畢後之5年內，故意再犯本案有期徒刑以上之罪，為累犯
    ，依法應加重其刑，原審審酌被告犯後坦承犯行等一切情狀
    ，量處有期徒刑九月，本院認原審於科刑時，業已審酌刑法
    第57條各款所列之事項，而所量處之刑，已屬從輕量刑，尚
    稱妥適，並無過重之情形。又被告雖於本院提出衛生署南投
    醫院診斷證明書，惟其於偵查中稱：今天早上伊到南投醫院
    喝美沙冬時，看到有一位綽號「阿兄」其人，我向該人買了
    五百元的海洛因。伊有心想改掉海洛因惡習，因骨頭酸痛才
    會想用毒品來止痛等語（99毒偵264卷第16頁），可見被告
    雖聲稱有心戒毒，惟仍一邊向醫療機構請求治療、一邊繼續
    吸毒！是被告至醫療機構減害療法門診求診之診斷證明書，
    自不足採為被告有心戒除毒害之證明，亦附此敘明。
(二)、綜上所述，被告並未依據卷內之訴訟資料，指摘原審判決有
    何足以影響判決本旨之不當或違法，而構成應予撤銷之具體
    事由，徒憑己意漫指原審判決不當，尚不足以動搖原審判決
    認定犯罪事實及量刑之基礎，難認係得上訴第二審之具體理
    由。依上揭說明，被告提起之第二審上訴為不合法律上程式
    ，爰不經言詞辯論，判決駁回上訴。
據上論斷，應依刑事訴訟法第三百六十七條前段、第三百七十二
條，判決如主文。
中    華    民    國    99    年    8     月    19    日
            刑事第四庭    審判長法  官  洪  耀  宗
                                法  官  許  文  碩
                                法  官  蔡 王 金 全
上列正本證明與原本無異。
如不服本判決應於收受送達後十日內向本院提出上訴書狀，其未
敘述上訴理由者，並得於提起上訴後十日內向本院補提理由書 (
均須按他造當事人之人數附繕本)「切勿逕送上級法院」。
                                書記官  林  元  威
中    華    民    國    99    年    8     月    19    日

司法院資訊處製作；財團法人民間司法改革基金會備份。
